臺灣花蓮地方法院刑事判決　　　　　　　　94年度訴字第73號
公　訴　人　臺灣花蓮地方法院檢察署檢察官
被　　　告　甲○○
被　　　告　乙○○
以上二人共同
選任辯護人　魏辰州律師
被　　　告　丁○○
選任辯護人　吳明益律師
上列被告等因殺人未遂案件，經檢察官提起公訴（九十三年度核
退偵字第三八號），本院判決如下：
    主  文
乙○○殺人未遂，處有期徒刑伍年陸月。
甲○○、丁○○，均公訴不受理。
    事  實
一、乙○○、甲○○、丁○○與乙○○之女友丙○○等人，於民
    國九十二年九月十四日凌晨四時三十分許，將其等所乘坐之
    車號Ｕ七—五０七七號自小客車停在花蓮市○○街鄉村藍調
    PUB前馬路中線左側，並在路中央喧嘩擋住來車去路，適有
    戊○○駕車搭載其加拿大國籍友人Chris Collens（以下簡
    稱Chris）、Alex Beckett（以下簡稱Alex）、Dave Hamn（
    以下簡稱Dave）等人途經該處，無法通行乃央求讓路，而與
    乙○○等人發生口角對罵後離去，甲○○、乙○○及丁○○
    即基於傷害之犯意聯絡，由甲○○駕駛前述車輛自後追趕，
    在花蓮市○○路與明禮路口，將車斜停在戊○○駕駛之自小
    客車前方，強行攔下戊○○等人，甲○○隨即下車持不詳物
    品毆打Chris右後腦，Alex、Dave二人見狀下車欲制止甲○○之暴行時，乙○○、丁○○二人乃與之發生扭打，致Alex
    受有頭部撕裂傷，Dave受有右頸瘀紅腫、左後背紅腫、右手
    大拇指瘀傷等傷害。其後，乙○○因打不過Alex及Dave，竟
    另起犯意，基於殺人之故意，駕駛上開車輛欲追撞之，惟於
    駕車起步時車輛不慎倒退，致撞及站立於車輛後方之Chris
    左腳，因而受有左  骨骨折（乙○○、甲○○及丁○○上開
    傷害及過失傷害部分，均據Chris、Alex及Dave撤回告訴）
    ，乙○○繼乃駕駛該車追撞Alex，致其被撞翻滾過車頂後跌
    落車後，致其手部及左側腰部撞傷，當Dave前往查看Alex傷
    勢時，乙○○竟繼續駕車迴轉追撞Dave及Alex二人，Alex雖
    及時閃過，但Dave則因閃避不及致左膝蓋亦被撞傷，嗣因甲○○在雙方毆打過程中已受傷倒地，乙○○、丁○○乃將其
    送醫而離去現場。
二、案經被害人Chris、Alex及Dave訴由花蓮縣警察局花蓮分局
    報告台灣花蓮地方法院檢察署檢察官偵查起訴。
    理  由
壹、被告乙○○有罪部分
一、按證人應命具結；鑑定、通譯準用第十二章第二節人證之規
    定，刑事訴訟法第一百八十六條第一項前段、第一百九十七
    條、第二百十一條分別定有明文。公訴人以證人Chris、
    Dave於九十三年十月二十一日偵查中之證詞為證據，辯護人
    則以前開證人於偵查中之通譯戊○○並未具結，認上開證人
    之證詞並無證據能力。經查證人Chris、Dave於九十三年十
    月二十一日偵查中作證，當時擔任通譯之戊○○確實並未具
    結，有前開偵查筆錄一份在卷可稽，衡以刑事訴訟法關於具
    結之規定係為確保通譯就其通譯內容之真實性，本案通譯戊○○於前開偵查中既未具結，則其前開於偵查中通譯之內容
    之真實性即非無疑，故證人Chris、Dave於上開偵查中之證
    詞，程序上既欠缺通譯具結之法定條件，應認上開證人偵查
    中之證詞並無證據能力，先此敘明。另按被告以外之人於審
    判外之言詞或書面陳述，除法律有規定者外，不得作為證據
    。又被告以外之人於審判外之陳述，經當事人於審判程序同
    意作為證據，法院審酌該言詞陳述或書面陳述作成時之情況
    ，認為適當者，亦得為證據，刑事訴訟法第一百五十九條第
    一項及第一百五十九條之五第一項分別定有明文。查公訴人
    提出證人Chris、Alex、Dave及戊○○之警詢中證詞為證據
    ，被告三人及辯護人於本院準備程序中均同意作為證據，本
    院審酌該等陳述作成時之情況，均無違法取證之情事，認以
    之為證據屬適當，依首揭規定，認上開證人上開於審判外之
    陳述具有證據能力。
二、訊據被告乙○○固不否認其與被告甲○○、丁○○等人於前
    開時間、地點與戊○○、Chris、Alex及Dave等人發生爭執
    、雙方並有互毆等事實，核與告訴人Chris、Alex及Dave於
    警詢及證人戊○○於本院審理中證述之情節相符，並有車籍
    作業系統—查詢認可資料一份在卷可稽，堪信為真實。惟被
    告乙○○矢口否認有何殺人未遂犯行，辯稱：因伊等打不過
    Chris、Alex及Dave等人，伊就要開車離開現場，伊一上車
    很緊張就猛採油門，對方還是持酒瓶追過來，並從車子右後
    方出現在車前，伊來不及煞車就撞上Alex，並沒有故意追撞
    Alex及Dave的意思云云。然查：
（一）被告於前開時間、地點駕車追撞Alex及Dave等事實，業據
      告訴人Alex及Dave於警詢中指述綦詳，證人戊○○於本院
      審理中亦證稱：被告乙○○回到車上開車，因為Chris站
      在車子後面，那車子倒退時撞到Chris，後來被告乙○○
      就往前開車去追撞Alex及Dave，追了好幾圈，是先撞到
      Alex，Alex從車頂上滾落到車後站起來，被告乙○○又繼
      續駕車迴轉追撞Alex及Dave，Alex有閃開，Dave雖有閃避
      但仍然被車子左前方保險桿撞到左腳等語（本院卷第一三
      四頁），證人Chris於本院審理中亦證稱：當時伊看到車
      子繞了兩圈等語（本院卷第一三七頁），並有證人戊○○
      、Chris繪製之現場圖二份在卷可佐，衡以被告乙○○於
      警詢中供稱：案發時，伊因見被告甲○○遭告訴人等毆打
      倒地不起，即上車駕駛車輛佯裝朝告訴人等衝撞等語（警
      卷第七二頁），另於偵查中亦稱：伊因為打不過告訴人等
      ，所以才開車撞他們等語（偵卷第一一三頁），由上可見
      ，被告乙○○有駕車追撞人身之舉動，且Alex及Dave確實
      因遭車輛撞擊，分別受有手臂、左膝撞傷等傷害，亦有受
      傷照片七幀附卷可稽，堪信被告乙○○確有駕駛車輛追撞
      Alex及Dave之行為。
（二）被告乙○○雖辯稱係告訴人Alex自旁衝出而撞到其駕駛之
      車輛，然查，被告乙○○於警詢及偵查中均不否認其當時
      欲開車撞擊告訴人Alex及Dave，已如前述，故難認其前開
      所辯不慎撞到告訴人Alex等語為真實。且被告乙○○一上
      車即猛採油門一情，亦為其於本院審理中所坦承，則一般
      人在此車輛快速行進中，當不致不顧生命危險以自身身體
      攔阻車輛前進，可知被告乙○○前開辯稱係告訴人Alex
      自車旁衝出，其一時反應不及而撞上云云，與事理有違，
      並不可採。
（三）證人即案發附近城市獵人簡餐店負責人沈忠泓雖於本院審
      理中證稱：伊看到一台車子開出來，有一人突然衝過去，
      車子就撞到那個人，伊就離開了，沒有看到車子有迴轉做
      追撞其他人之動作等語（本院卷第一四一頁）；惟證人沈
      忠泓當時僅看到本案發生之一小段，且其所站之位置看不
      到車輛停放之位置及車子是否因為撞到Alex而致擋風玻璃
      全破等情，亦據證人沈忠泓於本院審理中結證屬實，既然
      證人沈忠泓所站之位置及其見到該車撞人後即離開，自無
      從得知係被告乙○○駕車離去，而該人至車前阻擋而被撞
      ；抑或被告乙○○駕車朝該人閃躲方向追逐，而撞及該人
      ，況證人沈忠泓事後既已離開，自難以其證詞認定被告乙○○嗣後未再迴轉追撞告訴人。證人丙○○雖於本院審理
      中證稱：伊在車上有聽到煞車的聲音，接著就聽到撞擊聲
      ，撞到以後車子就停下來一下子，然後開車離開等語（本
      院卷第一四六頁），然查，證人丙○○為被告乙○○之女
      朋友，其證詞顯有偏頗被告乙○○等三人之虞，況證人丙○○於本案雙方發生爭執、互毆後，即將頭往下趴在車內
      一情，為證人陳純禎於本院審理中所自承，故難認證人陳
      純禎前開依據聽聞之聲響所為之推測，即為正確案發經過
      。綜上，均難以證人沈忠泓、丙○○前開證詞作有利被告
      乙○○之認定。
（四）按刑法上殺人罪與傷害人致死罪之區別，本視加害人有無
      殺意為斷，被害人所受之傷害程度，固不能據為認定有無
      殺意之唯一標準，但加害人下手之情形如何，於審究其犯
      意方面，仍不失為重要參考資料，最高法院二十年非字第
      一Ｏ四號著有判例可資參照。經查以車輛衝撞他人，極易
      因車輛快速衝撞力而致人於死，此為一般人所知悉，被告
      乙○○為一具備正常智識之人，當亦能知悉，其竟仍駕車
      來回追撞告訴人Alex及Dave，況告訴人Alex遭撞擊後，被
      告乙○○駕駛之車輛前方擋風玻璃亦因而全部破碎，此有
      車輛照片一幀在卷可佐，可知被告乙○○當時駕車之衝撞
      力十分猛烈，則被告乙○○駕車衝撞之行為應有殺人之故
      意，當可認定。
（五）綜上，足認被告乙○○確有駕車衝撞告訴人Alex及Dave之
      殺人犯行，其辯稱僅有傷害故意，且不慎撞到告訴人Alex
      云云，並不可採。本案事證明確，被告乙○○犯行洵堪認
      定，應予依法論科。
三、核被告乙○○所為，係犯行法第二百七十一條第二項、第一
    項之殺人未遂罪，應依刑法第二十六條前段規定，按既遂犯
    之刑減輕之。被告乙○○一開車追撞行為，觸犯殺害Alex及
    Dave未遂罪，屬想像競合，應從一殺人未遂罪處斷。爰審酌
    被告乙○○前曾於九十二年間犯有竊盜罪，經本院判處有期
    徒刑九月緩刑三年之前科，其素行不佳，有台灣高等法院被
    告前案紀錄表一份在卷可查，其犯罪之動機、手段、對告訴
    人之損害，及其犯罪後未坦承犯行之態度等一切情狀，量處
    如主文所示之刑。
四、公訴人雖另認被告乙○○與被告甲○○、丁○○共同基於殺
    人犯意，由甲○○持不詳物品毆打Chris右後腦，並與Alex
    及Dave扭打，其後丁○○並駕車撞斷Chris之左腳，因認被
    告乙○○此部分犯行亦涉犯殺人未遂罪云云，然查：
（一）被告甲○○固駕車將證人戊○○所駕之車輛攔下，此業為
      證人戊○○、Chris於本院審理中證述清楚，然被告三人
      將證人戊○○駕駛車輛攔下後，被告甲○○即持不明物品
      毆打告訴人Chris、被告乙○○及丁○○則與告訴人Alex
      及Dave發生扭打，致Chris受有左  股骨折、Alex受有頭
      部撕裂傷，Dave受有右頸瘀紅腫、左後背紅腫、右手大拇
      指瘀傷等傷害等情，為被告三人所不否認，並有行政院衛
      生署花蓮醫院診斷證明書一份、受傷照片十一幀附卷可憑
      ，則被告三人所為，雖有持器物逞兇，然案發之初雙方僅
      有口角爭執，並無深仇大恨，當無一開始即要置告訴人於
      死地，且由被告三人之攻擊手段，亦屬尋常之傷害犯行，
      且告訴人因之所受之傷勢亦屬輕微，顯見被告三人初僅有
      傷害告訴人等之意思。
（二）證人戊○○雖於本院審理中證稱：被告甲○○持槍枝毆打
      告訴人Chris右後腦等語，然證人Chris於本院審理中則證
      稱：不確定被告甲○○所持的是槍枝等語（本院卷第一三
      七頁），且查，本案並未扣得槍枝，無從證明證人戊○○
      所稱之槍枝，究否為具備殺傷力之槍枝，抑或僅為外型類
      似槍枝之物品，此外，復查無其他證據證明被告甲○○有
      持槍之犯行，自難認被告甲○○有持槍之攻擊告訴人Chri
      s之犯行，或其有持槍殺害告訴人等之故意。
（三）另查，被告乙○○與Alex及Dave等人扭打後，遂回到車上
      要開車往前迴轉，但因為Chris站在車子後面，而車子本
      來係要往前開，卻稍微往後移動，致撞及Chris左腳，被
      告乙○○應無故意倒車撞人一情，業據證人戊○○於本院
      審理中證述明白，則被告乙○○當時既非加速往後移動而
      撞擊Chris，而僅稍微倒車往後移動，可見被告乙○○當
      時應係不慎排檔至倒車檔，而致車子後退，而非故意駕車
      撞擊Chris。
（四）按告訴乃論之罪，告訴人於第一審辯論終結前得撤回其告
      訴，又告訴經撤回者，應諭知不受理之判決，刑事訴訟法
      第二百三十八條第一項、第三百零三條第三款定有明文。
      又刑法第二百七十七條第一項之傷害罪、第二百八十四條
      第一項前段之過失傷害罪，須告訴乃論，刑法第二百八十
      七條前段定有明文。綜上所述，可知本案被告乙○○就甲○○持不詳物品毆打Chris右後腦，並與Alex及Dave扭打
      ，致其等受有傷害，其後並駕車不慎撞斷Chris之左腳等
      犯行，僅能論以傷害罪及過失傷害罪，然告訴人Chris、
      Alex及Dave就被告乙○○上開傷害及過失傷害犯行業已撤
      回告訴，有撤回告訴狀一份在卷可查，揆諸前揭說明，本
      應為不受理之判決，惟公訴人認此部分犯行與已起訴有罪
      部分為實質上一罪關係，本院爰不另為無罪之諭知，併此
      敘明。
貳、甲○○、丁○○公訴不受理部分
一、公訴人雖認被告甲○○、丁○○涉犯殺人未遂犯行，然查：
    被告乙○○駕車搭載被告丁○○、甲○○攔下證人戊○○駕
    駛之車輛，並由被告甲○○持不詳物品毆打Chris右後腦，
    嗣後被告乙○○、丁○○、甲○○並與Alex及Dave扭打，造
    成告訴人等受有傷害等犯行，應僅論被告甲○○、丁○○傷
    害犯行，已如前述。
二、被告乙○○雖嗣後駕車追撞Alex及Dave，然當時被告甲○○
    及丁○○正與Alex及Dave等人扭打，被告乙○○於本院審理
    中亦供稱：伊開車時並沒有人在旁邊教唆伊要將告訴人撞死
    伊之開車行為都是自己決定的等語（本院卷第一六一頁），
    顯見被告乙○○駕車追撞Alex及Dave之行為，已溢出被告甲○○、丁○○與被告乙○○之傷害犯意聯絡範圍，此外復查
    無其他證據足認被告甲○○及丁○○就被告乙○○駕車追撞
    之殺人行為有和犯意聯絡，自不得將被告甲○○、丁○○論
    以殺人之共同正犯。
三、證人甲○○雖於偵查中證稱；被告丁○○開車撞到Chris等
    語，然其於本院審理中亦證稱：伊看到被告丁○○跑到車上
    ，但又下車，因檢察官說Chris被車子撞到，伊想那應該是
    被告丁○○開車撞到Chris等語（本院卷第一五二頁），則
    被告甲○○前開於偵查中之證詞是否真實性，已有疑問，另
    衡以證人戊○○於本院審理中證稱：雙方互毆後，車子就一
    直都是被告乙○○駕駛，中間並沒有換人駕駛等語，堪信證
    人前開於偵查中證稱丁○○開車撞到Chris等語，與事實不
    符，並不可採。況Chris遭車輛撞擊之結果，難認係駕駛車
    輛之人之故意殺人行為，已如前述，則縱認定被告丁○○開
    車撞到Chris，亦難認其係故意駕車撞及Chris，故難認被告
    丁○○有何殺害Chris之犯行。
四、綜上，被告甲○○、丁○○所犯應為刑法第二百七十七條第
    一項前段之傷害罪，然告訴人Chris、Alex及Dave就被告甲○○、丁○○上開傷害犯行業已撤回告訴，有撤回告訴狀一
    份在卷可查，揆諸前揭規定，本院自應為不受理之判決。
據上論斷，應依刑事訴訟法第二百九十九條第一項前段、第三百
零三條第三款、刑法第二百七十一條第一項、第二項、第五十五
條，判決如主文。
本案經檢察官許景森到庭執行職務。
中　華　民　國　　九十四　　年　　十二　　月　　七　　日
　　　　　　　　  　台灣花蓮地方法院刑事第二庭
                        審判長法  官    李豫雙
                              法  官    李世華
                              法　官　  俞秀美
上列正本證明與原本無異。
如對本判決不服，應於送達後10日內，向本院提出上訴狀（應抄
附繕本）告訴人或被害人如對於本判決不服者，應具備理由請求
檢察官上訴，其上訴期間之計算係以檢察官收受判決正本之日期
為準。
                              書記官
中　華　民　國　　九十四　　年　　十二　　月　　七　　日
附錄本案論罪科刑之法條：
中華民國刑法第二百七十一條：
殺人者，處死刑、無期徒刑或十年以上有期徒刑。
前項之未遂犯罰之。
預備犯第一項之罪者，處二年以下有期徒刑。
